【裁判字號】    96,訴,468
【裁判日期】    970227
【裁判案由】    損害賠償
【裁判全文】
臺灣屏東地方法院民事判決               96年度訴字第468號
原      告  甲○○
兼訴訟代理  乙○○
人
被      告  丙○○
訴訟代理人  丁○○
上列當事人間侵權行為損害賠償事件，本院於民國97年2 月13日
言詞辯論終結，判決如下：
    主      文
被告應給付原告甲○○新台幣參拾萬元，及自民國九十六年八月
九日起至清償日止按年息百分之5 計算之利息。
原告其餘之訴駁回。
訴訟費用由被告負擔三十三分之一，餘由原告負擔。
本判決第一項得為假執行。
原告其餘假執行之聲請駁回。
    事實及理由
一、本件原告甲○○、乙○○起訴請求被告應各給付原告新台幣
    （下同）一百萬元，於訴狀送達後，訴訟進行中，改為請求
    被告應給付原告各五百萬元，及自起訴狀繕本送達被告翌日
    起至清償日止，按週年利率百分之5 計算之利息，核屬擴張
    應受判決事項之聲明，依民事訴訟法第255 條第1 項第3 款
    之規定，於法自無不合，合先敘明。
二、原告主張：
（一）原告甲○○、乙○○與被告丙○○均係姊弟關係，乙○○
    與丙○○於民國95年5 月13日16時許，在屏東縣潮州鎮○○
    路52號乙○○所經營之文具行內，因細故發生爭吵，丙○○
    即將店內之文具丟擲於地上，乙○○徒手毆打丙○○之頭部
    及臉部，造成丙○○受有頭部外傷、左臉挫傷瘀血等傷害；
    甲○○於同日17時許聞訊返家察看，欲將上址前之鐵門關下
    ，丙○○見狀即上前阻止甲○○關鐵門而與甲○○發生爭執
    ，甲○○欲將丙○○拉離鐵門開關處，復於雙方拉扯間將丙○○壓制於地上，造成丙○○受有左右上臂、左胸、左背多
    處擦傷及左右前臂多處挫傷瘀血等傷害。丙○○亦基於傷害
    他人身體之犯意，徒手毆打甲○○之臉部並抓傷甲○○之胸
    部，造成甲○○受有多處擦傷、右上臂3 處（各3 ×0.8 公
    分）、右胸（3 ×0.8 公分）及右臉（8 ×5 公分）紅腫等
    傷害，並同時拉破甲○○所著內衣。案由原告甲○○訴請檢
    察官偵查起訴，經貴院以96年度易字第198 號判決被告丙○○傷害人之身體，處拘役參拾日，減為拘役拾伍日，如易科
    罰金，以銀元參佰元即新臺幣玖佰元折算壹日。嗣經臺灣高
    等法院高雄分院以96年度上易字第937 號判決上訴駁回確定
    。有甲○○之六愛醫院診斷證明書1 紙（見所附警卷影本第
    17 頁） 、案發後之照片6 張（警卷第19、20頁）及各該判
    決正本、影本附卷可證。
（二）被告於95年5 月13日與原告乙○○發生爭執拉扯後，毀損
      原告乙○○店內陳列販售之商品，按一般民間商場之禁忌
      ，生意店面被砸是破格之事，會倒霉多年，如此將嚴重影
      響原告乙○○之生意收入及生活家計，原告乙○○自得依
      民法第195 條規定請求賠償。
（三）聲明：1 、被告應給付原告乙○○五百萬元，及自起訴狀
      繕本送達翌日起至清償日止，按年息百分之五計算之利息
      。2 、被告應給付原告甲○○五百萬元，及自起訴狀繕本
      送達翌日起至清償日止，按年息百分之五計算之利息。3
      、原告願供擔保請准宣告假執行。4 、訴訟費用由被告負
      擔。
三、被告抗辯：對於刑事判決關於打傷被告胸、背部，沒有認定
    。且被告並沒有打原告甲○○。又被告認為不應給付原告請
    求之精神慰撫金。並聲明：原告之訴及假執行之聲請均駁回
    。
四、本院之判斷：
（一）原告甲○○主張之上開事實，業據其訴請台灣屏東地方法
      院檢察署檢察官偵查起訴，經本院以96年度易字第198 號
      判決被告傷害人之身體，判處拘役之刑。嗣經台灣高等法
      院高雄分院以96年度上易字第937 號判決上訴駁回確定在
      案。有刑事卷宗影本、六愛醫院診斷證明書1 紙（見所附
      警影本卷第16頁）、案發後之照片6 幀（見警卷第19、20
      頁、他字卷第30、31頁）及各該判決正本等附卷可證。被
      告雖不服刑事判決；惟並未舉證證明其無傷害原告甲○○
      之事實，且該刑事判決已認定被告有傷害原告甲○○之事
      實及證據，並經判決被告有罪確定在案，自不容被告空言
      否認。從而，應認定原告甲○○之主張為真實。
（二）按不法侵害他人之身體、健康、名譽、自由、信用、隱私
      、貞操，或不法侵害其他人格法益而情節重大者，被害人
      雖非財產上之損害，亦得請求賠償相當之金額。為民法第
      195 條第1 項前段所明定。本件被告有傷害原告甲○○之
      事證，業如上述，則原告甲○○本於上開侵權行為之法律
      關係請求被告賠償非財產上之損害，被告自應對原告甲○○負其非財（即精神慰撫金）上損害賠償之責。
（三）本件之爭點在於原告甲○○請求之精神慰撫金事否過高？
      茲審酌如下：經查被告目前沒有工作，沒有結婚，借住大
      姊家中，92年間母親有贈與房屋乙間，但是房屋破舊，所
      以沒有居住，土地約50平方公尺，現由姊妹供給被告生活
      ，被告有時打零工或檢破爛變換現金。原告甲○○在華南
      銀行上班，除上開共有土地外，有房屋乙間，約值一千萬
      元，有三台汽車，太太在上班，二個女兒，一在高中，一
      在大學就學中，亦有負債。上情各為兩造所自陳。此外，
      並有本院依職權調取兩造之財稅資料可資參酌（有稅務電
      子閘門財產所得調件明細表附卷可參），本院審酌原告身
      心受創程度及兩造身分、地位、經濟能力等情狀，認原告
      甲○○得請求之慰撫金以30萬元為適當，逾此範圍，則無
      理由。
五、原告乙○○訴請被告賠償部分：按附帶民事訴訟之判決，應
    以刑事訴訟判決所認定之事實為據，為刑事訴訟法第500 條
    前段所明定。經查本件為附帶民事訴訟，而依本件所依據之
    刑事訴訟判決所認定之事實，並未認定被告有傷害原告乙○○之事實。且原告乙○○所主張之被告砸其店中商品，損其
    商譽等情，亦非本件刑事判決據以判處傷害有罪認定之事實
    。從而，原告乙○○依民法第195 條規定請求被告賠償，即
    非有據，應予駁回。
五、綜上所述，原告甲○○本於上開侵權行為之法律關係，訴請
    被告給付30萬元，及自起訴狀繕本送達被告翌日（即96年8
    月9 日）起至清償日止按年息百分之5 計算之法定利息範圍
    內，為有理由，應予准許，逾此範圍之請求，即屬無據，應
    予駁回。又原告乙○○請求被告賠償部分，並無理由，應予
    駁回。
六、本件所命被告應給付之金額未逾50萬元，爰依民事訴訟法第
    389 條第1 項第5 款規定，就原告甲○○勝訴部分，依職權
    為宣告假執行，其就此部分請求供擔保後准為假執行宣告，
    即無必要。另其敗訴部分，所為之假執行聲請已失所依附，
    應併予駁回。至於原告乙○○之部分，其訴既無理由，應予
    駁回，則其假執行之聲請亦失附麗，應併予駁回。
七、本件事證已臻明確，兩造其餘攻擊防禦方法及所提證據，經
    核並不影響本判決之結果，爰不逐一論述，附此敘明。
八、據上論結，本訴原告之訴一部為有理由，一部為無理由，依
    民事訴訟法第79條、第389 條第1 項第5 款，判決如主文。
中    華    民    國    97    年    2     月    27    日
                  民事第二庭    法  官  胡晏彰
正本係照原本作成。
如對判決上訴，須於判決送達後20日內向本院提出上訴狀，其未
表明上訴理由者，應於提出上訴後20日內向本院補提理由書狀（
均須按他造當事人之人數附繕本）。
                                書記官  顏子仁
中    華    民    國    97    年    2     月    27    日


司法院資訊處製作；財團法人民間司法改革基金會備份。
